臺灣臺中地方法院刑事判決　　　　　　　96年度易字第3654號
公　訴　人　臺灣臺中地方法院檢察署檢察官
被　　　告　庚○○
　　　　　　丙○○
　　　　　　己○○
　　　　　　丁○○
上列被告等因恐嚇案件，經檢察官提起公訴（96年度偵字第5491
號），本院判決如下：
    主    文
庚○○共同以加害生命之事，恐嚇他人致生危害之安全，處拘役
拾日，如易科罰金，以新臺幣壹仟元折算壹日，減為拘役壹拾
伍日，如易科罰金，以新臺幣壹仟元折算壹日；又共同以加害生
命、身體之事，恐嚇他人致生危害之安全，處拘役肆拾日，如易
科罰金，以新臺幣壹仟元折算壹日，減為拘役貳拾日，如易科罰
金，以新臺幣壹仟元折算壹日。應執行拘役拾日，如易科罰金
，以新臺幣壹仟元折算壹日。
丙○○、己○○共同以加害生命之事，恐嚇他人致生危害之安全
，各處拘役貳拾日，如易科罰金，均以新臺幣壹仟元折算壹日，
各減為拘役拾日，如易科罰金，均以新臺幣壹仟元折算壹日；又
共同以加害生命、身體之事，恐嚇他人致生危害之安全，各處拘
役拾日，如易科罰金，均以新臺幣壹仟元折算壹日，各減為拘
役壹拾伍日，如易科罰金，均以新臺幣壹仟元折算壹日。各應執
行拘役貳拾日，如易科罰金，以新臺幣壹仟元折算壹日。
丁○○共同以加害生命之事，恐嚇他人致生危害之安全，處拘役
貳拾日，如易科罰金，以新臺幣壹仟元折算壹日，減為拘役拾日
，如易科罰金，以新臺幣壹仟元折算壹日。
    犯罪事實
一、庚○○、丙○○、己○○、丁○○自民國95年7月間某日起
    ，受不詳姓名年籍之成年人之委託，共同持乙○○之子、戊○○之夫王天致所開立之票據，先後多次至乙○○、戊○○
    位於臺中市○○區○○路96之3號住處，向乙○○、戊○○
    分別催索債務未果，詎竟基於恐嚇危害安全之犯意聯絡，於
    95年8月間某日，在乙○○上開住處附近之田園內，推由庚○○向乙○○恫稱：你是不是喜歡吃小鳥，我回家拿散彈槍
    打給你吃等語，而藉以持有散彈槍將可加害其生命之情事，
    恐嚇乙○○，而致生危害於乙○○；嗣於同月某日，庚○○
    、丙○○、己○○另行基於恐嚇危害安全之犯意聯絡，在戊○○上開住處外，亦推由庚○○向戊○○恫稱：小孩在哪裡
    上學，我們都知道，你在那裡上班，我們亦都知道等語，即
    藉以得悉戊○○本人及其子女工作、就學場所得加以生命、
    身體之情事，恐嚇戊○○，而致生危害於戊○○。嗣因乙○○心生畏懼，始報警循線查悉上情。
二、案經臺中市警察局第六分局報請臺灣臺中地方法院檢察署檢
    察官偵查起訴。
    理    由
壹、有罪部分：
一、上開事實訊據被告庚○○、丙○○、己○○、丁○○於本院
    審理中固均坦承曾自95年7月間某日起，先後多次受不詳姓
    名年籍之成年人之委託，共同持案外人即證人乙○○之子、
    證人戊○○之夫王天致所開立之票據，至證人乙○○、戊○○前址住處等地，向證人乙○○、戊○○分別催索債務未果
    等情不諱，惟均矢口否認有何恐嚇證人乙○○、戊○○之情
    事，一致辯稱其等並沒有恐嚇證人乙○○、戊○○云云。然
    查，上開事實，業經證人乙○○、戊○○於96年9月6日本院
    審理中到庭結證綦詳，證人乙○○結稱：「（本院問：他們
    4 人〈指被告4人，下同〉是否曾經因為你兒子的債務糾紛
    向你討過債？）有，是因為討債的關係才看過他們。」、「
    （本院問：他們如何向你討債？）他們不是對我討，他們是
    去我家，他們知道我兒子被逼的沒有回家，我兒子也沒有與
    我們聯絡，被告他們說我兒子他不出面，會發生什麼事他們
    也不知道。95年8月間，有一天我在工作的田裡，我在田中
    ，被告他們4人站在田邊的小路上，被告庚○○對我說：你
    是不是喜歡吃小鳥，我回家拿霰彈槍打給我吃‧‧‧。」、
    「）本院問：對方說這句話，你是否會害怕？）我會害怕，
    我怕他們對我的生命造成威脅。」、「（本院問：當時在場
    的人除了被告庚○○，其他3人是否有說這樣的話或是做其
    他的表示？）其他3人沒有說話，只是靜靜的站在旁邊，他
    們4人等說完話之後就走了。」等語；另證人戊○○亦證稱
    ：「（本院問：是否認識在庭的4位被告？）認識，有看過
    。」、「（本院問為何認識？）來向我討債，說我先生欠他
    們錢。」、「（本院問：他們如何討債？）他們剛來找的時
    候還滿客氣的，後來一直找不到我先生，他們就說小孩在哪
    裡上學他們都知道，我在那裡上班他們也知道，是在去年8
    月份的時候在我家門口跟我講的，當時是由被告庚○○跟我
    講的，其他在庭的另2位被告丙○○、被告己○○也有在場
    ，另1 位被告丁○○我沒有看過他，他沒有來跟我討過債，
    剛剛被告庚○○跟我說這句話的時候，我確定丁○○沒有在
    現場。」、「（本院問：你聽到這句話的時候，感覺如何？
    ）我與被告庚○○接觸很多次，他跟我要過一次，我有給過
    ，後來他們來找我要的時候，因為接觸多次，我本人還是會
    害怕，也會害怕，小孩生命、身體受威脅，我也一樣。」、
    「（被告庚○○問：8月份的時候，我是否坐在你們家門口
    以協商的方式跟你講沒有恐嚇你？）沒有，你跟我說你知道
    我小孩在哪裡上課，我在那裡上班。‧‧‧」等語；參以證
    人乙○○、戊○○雖因案外人王天致之債務，而屢受被告4
    人之催索，惟其2人終非實際債務人，而與被告4人並無直接
    對立之恩怨，稽之常情，證人乙○○、戊○○即無捏詞攀誣
    被告4人，致其等分陷偽證罪責之理，且被告4人既已多次向
    證人乙○○、戊○○催討債務未果，因此而口出惡言，以促
    使證人乙○○、戊○○儘速代案外人王天致還款，亦勢所難
    免，堪認證人乙○○、戊○○上開證述內容，尚與常情無違
    ，應可採信，並足資為被告4人不利之認定。又本件恐嚇證
    人乙○○、戊○○之言語，雖均係由被告庚○○所為，然參
    酌本案催索債務之頻率，參與人數眾多等情，顯見係一有計
    畫、組織性之作業，是被告4人應對於如何向證人乙○○、
    戊○○追索債務，有所審議、規劃，斷無臨到現場，始由被
    告4人分別起意伺機行事之理，是被告丙○○、己○○應對
    於被告庚○○向證人乙○○、戊○○，及被告丁○○應對於
    被告向證人戊○○出言恐嚇等情，有所謀議、參與方是，其
    等與分別與被告庚○○共犯本案一節，應堪認定。據上，被
    告4人前詞所辯，無非避責，不可採信。本案事證明確，被
    告4人犯行均堪認定。
二、核被告4人就證人乙○○部分所為，均係犯刑法第305條恐嚇
    危害安全罪；另被告庚○○、丙○○、己○○就證人戊○○
    部分，亦均係犯同法第305條恐嚇危害安全罪（被告丁○○
    並未經起訴參與證人戊○○部分，業經蒞庭檢察官於本院96
    年9月6日本院審理中說明甚詳，見本院卷第54頁）。被告4
    人就證人乙○○部分之犯行間，有犯意聯絡，行為分擔，均
    為共同正犯。被告庚○○、丙○○、己○○就證人戊○○部
    分之犯行間，有犯意聯絡，行為分擔，亦均為共同正犯。被
    告庚○○、丙○○、己○○所犯上開2次恐嚇危害安全犯行
    間，犯意個別，行為互異，應分論併罰。爰審酌被告4人不
    思循正軌，解決其等與證人案外人王天致間之債務糾葛，竟
    以恐嚇方式分別向證人乙○○、戊○○催索債務，使證人乙○○、戊○○之生活、心理，產生相當程度之困懼，且其等
    犯罪後，僅坦承部分事實，至今亦未與證人乙○○、戊○○
    達成和解，犯罪後之態度非屬良好，惟念其等所為各次恐嚇
    危害安全之犯罪手段尚非危害甚鉅，及被告庚○○在本案中
    居於主導地位等一切情狀，分別量處如主文所示之刑，並均
    諭知如易科罰金之折算標準，並定被告庚○○、丙○○、己○○應執行之刑。又本件被告4人就證人乙○○部分，及被
    告庚○○、丙○○、己○○就證人戊○○部分之犯罪時間，
    均係在中華民國96年罪犯減刑條例所定減刑基準日即96年4
    月24日之前，均合於該條例所定減刑規定之適用，爰分別依
    據該條例第2條第1項第3款，分別減被告4人之刑各如主文減
    刑後刑期所示，並均諭知如易科罰金之折算標準。
三、至公訴意旨另稱：被告庚○○、丙○○、己○○、丁○○於
    95 年8月間某日凌晨5時許，駕駛車號K5-5229號自小客車尾
    隨證人戊○○之子女上學之舉止，使證人戊○○心生畏怖，
    經證人即戊○○之小叔甲○○發覺，該車始駛離。因認被告
    4人此部分行為亦涉有刑法第305條恐嚇危害安全之罪嫌等語
    。然按犯罪事實應依證據認定之，無證據不得推定其犯罪事
    實，刑事訴訟法第154條第2項、第301條第1項定有明文。又
    按刑法第305條所謂致生危害於安全，係指受惡害之通知者
    ，因其恐嚇，生安全上之危險與實害而言（最高法院26 年
    渝非字第15號判例參照）又按刑法第305條之罪，僅以受惡
    害之通知者心生畏懼而有不安全之感覺為已足，不以發生客
    觀上之危害為要件（最高法院27年度決議 (一)參照）是刑
    法第305條恐嚇罪之成立，須被害人因加害人惡害之通知心
    生畏懼，而有不安全之感覺為要件；若被害人並未因之而生
    畏怖，即不足對其致生安全上之危險，尚難以該罪相繩（臺
    灣高等法院暨所屬法院70年10月28日座談會結論參照）。然
    查，本件證人甲○○雖於96年9月6日本院審理中到庭指認被
    告丙○○、己○○曾駕駛上開車輛跟蹤證人戊○○之子女等
    情，惟此為被告4人所堅詞否認，且不論被告4人究否曾共謀
    推由被告丙○○、己○○為此部分跟蹤舉止，證人戊○○之
    子女既行走或駕車行駛在前，如何行進，仍可自由決定，其
    等行動之自由未受被告等人剝奪；又據證人甲○○所述被告
    等人充其量亦僅尾隨證人戊○○之子女而已，尚無直接對證
    人戊○○之子女施加暴行；證人戊○○之子女、甚或係證人
    戊○○、乙○○事後得悉此事，而心生畏懼，衡係其等主觀
    上之假設結果，乃被告4人縱有尾隨跟蹤證人戊○○子女之
    舉止，所為亦與刑法第305條之恐嚇危害安全罪之構成要件
    有別，併被告4人主觀上亦均難以因此即推認具有何恐嚇危
    害安全之犯意。是本件公訴人就被告4人此部分犯行，所舉
    之證據資料，應本院調查審閱後，認尚不足得有不利被告4
    人之心證，原應為其等有利之認定，為其等無罪之諭知，因
    公訴人認被告4人此部分犯行，核與前揭論罪科刑之關於恐
    嚇證人戊○○之部分，有接續犯之實質上一罪關係（起訴書
    原係認應分論併罰，惟蒞庭檢察官於96年10月2日本院審理
    中聲明更正為接續犯，見本院卷第76頁），爰不另為無罪之
    諭知。
據上論斷，應依刑事訴訟法第299條第1項前段，刑法第28條、第
305條、第41條第1項前段、第51條第6款，刑法施行法第1條之1
第1項、第2項前段，中華民國96年罪犯減刑條例第2條第1項第3
款、第7條、第9條，判決如主文。
本案經檢察官辛○○到庭執行職務。
中　　華　　民　　國　　96　　年　　10　　月　　19　　日
                  刑事第14庭    法  官  林世民
上正本證明與原本無異。
如不服本判決，應於收送達後10日內向本院提出上訴書狀（應敘
述具體理由並附繕本）。
上訴書狀如未敘述理由，應於上訴期間屆滿後20日內補提理由書
於本院。
                                書記官  紀俊源
中　　華　　民　　國　　96　　年　　10　　月　　19　　日
附錄論罪科刑法條：
中華民國刑法第305條
以加害生命、身體、自由、名譽、財產之事，恐嚇他人致生危害
於安全者，處2年以下有期徒刑、拘役或3百元以下罰金。
